臺灣板橋地方法院刑事判決　　　　　　 100年度易字第2255號
公　訴　人　臺灣板橋地方法院檢察署檢察官
被　　　告　盧嘉偉
上列被告因詐欺案件，經檢察官提起公訴（100 年度偵續字第
269 號），本院判決如下：
    主  文
盧嘉偉幫助意圖為自己不法之所有，以詐術使人將本人之物交付
，處拘役伍拾日，如易科罰金，以新臺幣壹仟元折算壹日。
    事  實
一、盧嘉偉明知目前國內社會上層出不窮之不法份子為掩飾渠等
    犯行，避免執法人員之追緝及處罰，經常利用他人之金融帳
    戶、提款卡及密碼詐取財物，以確保犯罪所得之不法利益並
    掩人耳目，在客觀可以預見取得他人金融帳戶使用之行為，
    常與財產犯罪有密切關連，竟基於幫助詐欺之不確定故意，
    於民國99年11月23日14時30分許，在臺北縣板橋市（現改制
    為新北市板橋區）板橋火車站北3 門出口處，將其在聯邦商
    業銀行中壢分行所開立帳號000-000000000000號帳戶之提款
    卡及密碼交予真實姓名年籍不詳之成年男子，以此方式幫助
    該詐欺成團成員從事詐欺取財犯行。嗣該詐欺集團成員取得
    盧嘉偉所交付之前揭帳戶提款卡及密碼後，即基於共同意圖
    為自己不法所有之詐欺犯意，於99年11月23日19時21分許，
    由該集團成員以電話聯絡楊書淳，佯稱：先前網路購物，誤
    設為分期付款，需至ATM 依指示操作更改設定云云，致楊書
    淳陷於錯誤，於同日21時27分許，依指示在聯邦商業銀行自
    動櫃員機以現金存入之方式，匯入新臺幣7 萬元至盧嘉偉前
    開帳戶內，旋由該詐欺集團成員提領一空。嗣楊書淳查覺受
    騙報警處理，始循線查悉上情。
二、案經臺北縣（現改制為新北市）政府警察局中和第二分局報
    告臺灣板橋地方法院檢察署檢察官偵查起訴。
    理  由
壹、程序方面：
    按被告以外之人於審判外之言詞或書面陳述，除法律有規定
    者外，不得作為證據；被告以外之人於審判外之陳述，經當
    事人於審判程序同意作為證據，法院審酌該言詞陳述或書面
    陳述作成時之情況，認為適當者，亦得為證據，刑事訴訟法
    第159 條第1 項、第159 條之5 第1 項分別規定甚明。本判
    決下列所引用被告以外之人於審判外之陳述（包括書面陳述
    ），雖屬傳聞證據，惟公訴人、被告及辯護人（已解除委任
    ）就該等審判外陳述之證據能力，於本案言詞辯論終結前均
    未聲明異議。本院審酌該等證據資料製作時之情況，並無違
    法不當及證明力明顯過低之瑕疵，以之作為證據應屬適當，
    揆諸前開規定，認該等證據資料均有證據能力，合先敘明。
貳、實體方面：
一、訊據被告盧嘉偉在本院審理時固不諱有於前揭時、地將其在
    聯邦銀行所開立之上開帳戶提款卡及密碼交付予不詳真實姓
    名年籍之人等情，惟矢口否認有何幫助詐欺取財之犯行，辯
    稱：伊是因求職被騙而交付提款卡跟密碼，對方說這是他們
    公司審核新進人員的手續云云。
二、然查：
  (一)被害人楊書淳因受詐騙而將7 萬元，由自動櫃員機以現金存
    入之方式，匯入被告在聯邦商業銀行中壢分行上開帳戶內等
    情，業據被害人楊書淳在警詢時及偵查中證述綦詳。此外，
    復有聯邦商業銀行股份有限公司99年12月10日函檢附之被告
    開戶資料及帳戶交易明細1 份、被害人楊書淳提出之聯邦商
    業銀行自動櫃員機交易明細表1 紙及其所有中華郵政股份有
    限公司郵政儲金簿內頁交易明細影本1 份等件附卷可稽。是
    堪認被害人楊書淳確有因遭詐騙而將前揭款項匯入被告上開
    帳戶內。
  (二)被告雖以前開情詞置辯，並提出自由時報分類廣告及其所持
    用之門號0000000000號電話通聯紀錄為證，惟按上開證據資
    料，至多僅能證明被告確有撥打報紙所刊登應徵廣告上所載
    之門號0000000000號行動電話與對方聯絡等情，惟雙方在電
    話中對話之內容究係應徵工作抑或係收購帳戶，並無法由該
    等報紙分類廣告或通聯紀錄獲得證明；再輔以現今因提供帳
    戶幫助他人犯罪之案件層出不窮，並屢經媒體大肆報導，犯
    罪集團為避免引起警方注意，不敢直接於報紙上刊登收購或
    租用帳戶之字樣，而改以「應徵工作」為幌，吸引見報者與
    之聯絡後，再告知欲以一定代價收購帳戶，更係邇來常見之
    收購帳戶手法，自不能僅以被告確係因看見報載應徵工作廣
    告與對方聯絡，即認被告交付上開聯邦商業銀行中壢分行帳
    戶之提款卡及密碼係遭他人詐騙所致。
  (三)再者，被告在本院審理時供稱：「（問：要去哪邊工作你沒
    有問嗎？）他說有人在火車站那邊，他說有人會跟我說，但
    是沒有人跟我說公司名稱、地址，只有說工作性質是從機場
    接待客人，他說客人會安排，就叫我作接送工作，他說這部
    分薪水要直接匯入我的帳戶，就問我帳戶是否可以正常提領
    ，之後他就跟我說公司要做帳戶審核，他說客人會先將錢交
    給我，我要跟公司拆帳，我要將錢匯到我的帳戶，公司會去
    提領。」、「（問：一般狀況，若有收錢就直接匯入公司或
    交給負責的人即可，為何會匯入你的帳戶？）此部分，我完
    全沒有問。」、「（問：收受你提款卡、駕照影本之人，你
    有無查看他的資料？）我沒有他的資料，他自稱是師兄小楊
    。」、「（問：對方的真實身分你都不知道、公司名稱、地
    址也都不知道，為何會把提款卡正本、密碼交給對方？）對
    方過來跟我應徵時，他跟我說公司是保密的。」、「（問：
    正常營業的公司，為何需要保密，而且你的證件都交給他了
    ，都不告訴你他的真實身分，你為何放心交付？）那是對方
    的說法，我當時選擇相信。」、「（若只是要測試提款卡是
    否可以使用，直接在火車站的提款機就可以測試，為何還要
    交給他，任由他拿走？）被告答他說這個動作要需要公司的
    會計部門審核才可以，我當時沒有提出質問。」等語。然參
    諸被告係高職畢業，且時已34歲，並有工作經驗，在面對與
    其接洽者係素未謀面之人，且對於該人之真實姓名、身分及
    相關年籍均不了解之情形下，甚且於應徵工作時並未至公司
    之營業處所面試，而係在日後無法依址追查相關人、事、物
    之板橋車站接洽，在對於該公司之名稱、營業處所等條件均
    一無所悉之狀況下，何以對於前揭種種有違事理之事，均一
    概選擇相信而未加質疑，且未為查明對方之真實姓名、年籍
    ，以待後續追討之用，即應對方要求任意交付上開聯邦商業
    銀行中壢分行銀行帳戶之提款卡及密碼，實有悖於常情。況
    徵諸常理，前開帳戶如非經被告同意提供予他人使用，則使
    用人既存有被告可能隨時察覺受騙而至金融機構掛失而無法
    提領款項之風險，如何能安心使用該帳戶而於為詐欺犯行時
    告知被害人將款項匯入該帳戶內。從而，足徵被告前揭辯解
    ，委不足採。
  (四)末以，金融帳戶為個人之理財工具，而政府開放金融業申請
    設立後，金融機構大量增加，一般民眾皆可以存入最低開戶
    金額之方式自由申請開設金融帳戶，並無任何特殊之限制，
    因此一般人申請存款帳戶極為容易而便利，且得同時在不同
    金融機構申請多數存款帳戶使用，並無使用他人帳戶之必要
    ，此為一般日常生活所熟知之常識，故除非有特殊或違法之
    目的，並藉此躲避警方追緝，一般正常使用之存款帳戶，並
    無向他人借用、承租或購買帳戶存簿及提款卡之必要。又金
    融帳戶係個人資金流通之交易工具，事關帳戶申請人個人之
    財產權益，進出款項亦將影響其個人社會信用評價；而金融
    帳戶與提款卡、密碼結合，尤具專有性，若落入不明人士，
    更極易被利用為取贓之犯罪工具，是以金融帳戶具有強烈之
    屬人性及隱私性，應以本人使用為原則，衡諸常理，若非與
    本人有密切關係或特殊信賴關係，實無任意供他人使用之理
    。再詐欺集團經常利用大量取得之他人存款帳戶，以隱匿其
    財產犯罪之不法行徑，規避執法人員之查緝，並掩飾、確保
    因自己犯罪所得之財物，類此在社會上層出不窮之案件，亦
    經坊間書報雜誌、影音媒體多所報導及再三披露而為眾所周
    知之情事，是以避免此等專屬性甚高之物品被詐欺集團成員
    利用為犯罪工具，亦為一般生活所應有之認識。且按以今日
    社會，利用手機簡訊、代辦貸款、電話、信件通知中獎等手
    段詐欺之事，早為傳播媒體廣為報導，以被告係心智成熟之
    成年人，當無不知之理，其對於向其收取帳戶提款卡及密碼
    之人可能利用他人帳戶做為詐欺取財之用，使偵查機關不易
    追查，事前應足以預見，豈能僅因其急欲求職，對於與事理
    有違之行徑毫不質疑，而恣意將上開帳戶之提款卡及密碼交
    予完全不熟識之人使用，顯有容認犯罪事實發生之本意，惟
    因尚無證據證明被告係以詐欺取財之犯意參與詐欺取財犯罪
    ，應認被告有幫助詐欺取財之不確定故意甚明。
  (五)至被告雖聲請向聯邦商業銀行調閱提款款項之人，以證明其
    非共犯，僅係媒介，錢並未入其口袋等情。惟查，本案起訴
    事實係以被告因提供上開帳戶之提款卡及密碼，而成立幫助
    詐欺取財罪，本院審理時亦同此認定，且被告既已供明其非
    提領款項之人，自無再調閱上開監視錄影內容，以查明被告
    究否應屬共同正犯之必要。況上開監視錄影畫面距今已時隔
    約10個月，該畫面是否仍留存，本非無疑，且關於追查提領
    款項之人是否構成犯罪，此部分宜由檢察官另行偵究。是本
    案事證已明，被告前開聲請調查事項，要與本案無關，無再
    為調查之必要，故未予調查，附此敘明。
  (六)綜上所述，被告前開辯解，顯係事後避就卸責之詞，委不足
    採。本案事證明確，被告犯行洵堪認定，應予依法論科。
三、按刑法上之幫助犯，係對於犯罪與正犯有共同之認識，而以
    幫助之意思，對於正犯資以助力，而未參與實施犯罪之行為
    者而言（此有最高法院75年度臺上字第1509號、88年度臺上
    字第1270號判決意旨可參）。本案詐欺集團成員使用被告所
    開立之上開帳戶，對被害人楊書淳施以詐術所為，係犯刑法
    第339 條第1 項之詐欺取財罪，而被告雖僅係提供上開帳戶
    之提款卡及密碼予該詐欺集團使用，而未實際參與詐騙集團
    成員對被害人施用詐術之行為，但其提供帳戶提款卡及密碼
    供詐欺集團使用之結果，已使詐欺集團得以順利取走騙得款
    項，對其犯罪行為之遂行顯有相當程度之助力，核其所為，
    應係犯刑法第30條第1 項前段、第339 條第1 項之幫助詐欺
    取財罪。被告以幫助之意思，參與構成要件以外之行為，為
    幫助犯，爰依刑法第30條第2 項規定，依正犯之刑減輕之。
    爰審酌被告將上開帳戶之提款卡及密碼交予他人供犯罪使用
    ，紊亂社會正常交易秩序，並使不法之徒藉此輕易於詐騙後
    取得財物，致檢警難以追緝該詐騙集團成員之真實身分，助
    長詐騙犯罪風氣，並提高社會大眾遭受詐騙損失之風險，及
    犯罪後並未坦承犯行，亦未積極與被害人商談和解賠償事宜
    等一切情狀，量處如主文所示之刑，並諭知如易科罰金之折
    算標準。
據上論斷，應依刑事訴訟法第299 條第1 項前段，刑法第30條、
第339 條第1 項、第41條第1 項前段、刑法施行法第1 條之1第1
項、第2 項前段，判決如主文。
本案經檢察官游璧庄到庭執行職務。
中    華    民    國   100    年    10    月    4     日
                  刑事第九庭  審判長法  官  王士珮
                                    法  官  張誌洋
                                    法  官  李俊彥
以上正本證明與原本無異。
如不服本判決應於收受判決後10日內向本院提出上訴書狀，並
應敘述具體理由。其未敘述上訴理由者，應於上訴期間屆滿後
20日內向本院補提理由書（均須按他造當事人之人數附繕本）
「切勿逕送上級法院」。
                                    書記官  金和國
中    華    民    國   100    年    10    月    4     日
附錄本案論罪科刑法條全文：
中華民國刑法第339條
意圖為自己或第三人不法之所有，以詐術使人將本人或第三人之
物交付者，處5 年以下有期徒刑、拘役或科或併科1 千元以下罰
金。
以前項方法得財產上不法之利益或使第三人得之者，亦同。
前二項之未遂犯罰之。